【裁判字號】    97,台上,5672
【裁判日期】    971113
【裁判案由】    違反毒品危害防制條例
【裁判全文】
最高法院刑事判決            九十七年度台上字第五六七二號
上  訴  人  丙○○
            乙○○
            甲○○
上 列一 人
選任辯護人  李嘉典律師
            陳鴻興律師
上列上訴人等因違反毒品危害防制條例案件，不服台灣高等法院
中華民國九十五年一月十日第二審更審判決（九十四年度上更(一)
字第七六三號，起訴案號：台灣桃園地方法院檢察署九十三年度
偵字第八七四四號），提起上訴，本院判決如下：
    主  文
上訴駁回。
    理  由
按刑事訴訟法第三百七十七條規定，上訴於第三審法院，非以判
決違背法令為理由，不得為之。是提起第三審上訴，應以原判決
違背法令為理由，係屬法定要件。如果上訴理由書狀並未依據卷
內訴訟資料，具體指摘原判決不適用何種法則或如何適用不當，
或所指摘原判決違法情事，顯與法律規定得為第三審上訴理由之
違法情形，不相適合時，均應認其上訴為違背法律上之程式，予
以駁回。本件上訴人丙○○上訴意旨略稱：丙○○雖供承有向綽
號「羅傑」者購買大麻，然買方之丙○○僅有購買而收受大麻之
意，且原判決說明：「『羅傑』告知將以ＵＰＳ快遞包裹方式運
送」等情，則「羅傑」個人已決定大麻之運送方式，且丙○○於
受「羅傑」關於上情之告知時，「羅傑」寄送運輸大麻之行為業
已完成，丙○○自無從就本件運輸大麻犯行，與「羅傑」為犯意
聯絡。乃原判決未詳細斟酌上情，復未說明丙○○就本件犯行，
具有犯意聯絡及行為分擔之理由，於法有違。上訴人乙○○上訴
意旨略稱：(一)、原判決事實欄記載：乙○○居中為「羅傑」聯繫
丙○○關於運輸大麻包裹事宜，乃理由欄復又說明：本件運輸大
麻之數量、運輸方式等，均係丙○○以電腦與「羅傑」接洽敲定
；又原判決理由欄或說明：顯見丙○○決定貨品內容後，隨即請
乙○○通知羅傑，由加拿大將「花」出貨……或又論述：本件毒
品運輸，係由丙○○與「羅傑」敲定等情，其事實與理由欄，前
後之認定記載論述說明，不盡一致，於法有違。(二)、原判決認定
乙○○有如原判決事實欄所載之犯行，係援引乙○○與丙○○間
通訊監聽譯文內載：「你（即丙○○）現在馬上問一下，有的是
女孩子吃了有效，男孩子吃了沒效，你現在幫我找那種男女吃都
有效，比較強的那種」，為其論據之一。然大麻並無因施用者係
男或女，而使其效果有所不同之情形，且參酌綽號「阿不拉」者
與丙○○間，及丙○○與乙○○間其他相關之通訊監聽譯文以觀
，益見乙○○如通訊監察譯文所載，均係討論情趣用品而非大麻
。乃原判決說明乙○○辯稱：伊以為快遞包裹內是情趣用品等語
，不足採信；復未說明綽號「阿不拉」者與丙○○，及丙○○與
乙○○間之通話內容，其間有何關聯，逕為不利乙○○之認定，
均於法有違。(三)、乙○○雖曾轉寄「羅傑」所傳之簡訊與丙○○
，惟係因「羅傑」找不到丙○○，所以請乙○○轉寄簡訊與丙○
○，乙○○並不知以快遞運輸大麻之相關內情，另乙○○並無施
用毒品之惡習，亦無販賣毒品之管道，殊無與丙○○共同運輸大
麻入境之必要。乃原判決遽為不利乙○○之認定，於法有違等語
。上訴人甲○○上訴意旨略稱：(一)、原判決於理由欄說明：民國
九十三年六月一日，「羅傑」已將快遞包裹自加拿大寄往甲○○
之住址，當天丙○○手機上並出現「ＵＰＳ、Ｚ0000000000」之
字幕，而依九十三年六月二日，甲○○與丙○○遭監聽之電話交
談，才第一次顯示甲○○可能知悉將寄來之包裹內裝違禁物，而
由上情可知甲○○提供其住址之時間，必然係在九十三年六月一
日之前，然並無證據足資證明甲○○於提供住址時，其知悉將寄
來之包裹內裝違禁物。則丙○○與「羅傑」間謀議及運輸大麻之
行為已完成，乃原判決以甲○○事後之主觀心態，溯及推論甲○
○於提供其住址時，即知「羅傑」所寄之快遞包裹內裝違禁物。
況依丙○○與甲○○通訊監聽之相關內容，亦不能證明甲○○知
悉快遞包裹內裝大麻。乃原判決於無積極證據之情形下，逕為不
利甲○○之認定，於法有違。(二)、依原判決理由欄之說明：大麻
之暗語為「花」、「草」、「酒」、「茶葉」或「三文魚」，然
甲○○於與丙○○之電話交談中，從未提及大麻或上開字眼，且
係由丙○○一再強調務必要小心，另丙○○復一再要求甲○○於
收受快遞包裹後不要去動它，要將其原封不動交與丙○○等情，
足見甲○○確不知快遞包裹內裝何物。乃原判決於無積極證據之
情形下，遽為不利甲○○之認定，於法有違。(三)、丙○○於第一
審準備程序中供稱：……伊有與友人綽號「阿龐」者講過運輸大
麻，不知道「阿龐」有無跟甲○○講過等情，足見丙○○事前確
未向甲○○告知快遞包裹內裝何物。乃原判決不採丙○○上開有
利甲○○之供述，而依憑丙○○於羈押訊問中供述各情，為不利
甲○○認定之依據，復就上開有利於甲○○之證據，未說明其何
以不能為有利甲○○論斷之理由，於法有違。(四)、甲○○於檢察
官偵查中供稱：丙○○稱快遞包裹內是仿冒衣物等情，且甲○○
並不知「羅傑」在快遞包裹上如何書寫，直至警方要求上訴人簽
收該快遞包裹時，方出示該快遞包裹予甲○○觀看，甲○○事前
確不知該快遞包裹內裝大麻。乃原判決竟以甲○○於事後知悉，
該快遞包裹簽收單上貨品內容書明「1 school text book」（學
校教科書一件），其與仿冒衣服有異，據以論述甲○○相關辯解
各情，不足採信，於法有違。(五)、行為人客觀上須具有搬運輸送
之積極行為，始該當於「運輸毒品罪」或「私運管制物品進口罪
」，而甲○○僅係消極忍受他人投寄快遞包裹，且丙○○向加拿
大之「羅傑」購買大麻係為供己施用，大麻之託運全係由「羅傑
」一人負責，丙○○所為僅係一般買家之行為，並不該當於運輸
第二級毒品之要件，則甲○○自無與丙○○等人成立共同運輸第
二級毒品犯行之可能。乃原判決就上情未詳予斟酌，逕為不利甲
○○之認定，於法有違等語。
惟查原判決認定上訴人三人有原判決事實欄所記載之共同運輸第
二級毒品犯行，係以訊據上訴人三人雖否認有運輸大麻犯行，丙
○○辯稱：伊僅係單純購買毒品者，大麻是「羅傑」快遞運送至
台灣，伊並未參與運輸大麻犯行；乙○○辯稱：伊只是居中為「
羅傑」及丙○○傳話，不知彼等間是進行大麻交易，伊以為快遞
包裹內是情趣用品；甲○○辯稱：係一綽號「阿旁（即「阿龐」
）」之人拜託伊代收包裹，伊以為包裹內是仿冒的衣物云云。然
查依丙○○供承：伊以新台幣（下同）五千元之代價叫甲○○收
貨，……．透過網路以每公斤十萬元之代價，向綽號「羅傑」購
入大麻，綽號「羅傑」說貨到後，會有ＵＰＳ快遞包裹的號碼寄
給伊，因找不到伊，所以綽號「羅傑」就寄（簡訊）給乙○○，
然後就可以去取貨，之後伊有收到乙○○的簡訊等語，及本件快
遞包裹係寄至甲○○住處，由甲○○以諧音潘維力名義收受以觀
，堪認丙○○參與安排運輸大麻入境之整個過程，縱其係為自己
施用之目的而運輸大麻入境，仍無以卸其運輸毒品之罪責。依乙
○○與「羅傑」之電話交談內容，顯示乙○○以「茶葉」、「類
似三文魚」，作為此次交易毒品之暗語，及以電腦顯示毒品到達
與否，作為運輸大麻是否入境之控管方法，彼等並互相說明最近
警方係針對小封包裝（重量較輕）快遞檢驗較緊，如以較大包裝
出貨運輸，應可逃避警方查緝之意等情。又依乙○○與丙○○之
電話交談內容，及丙○○行動電話出現快遞包裹號碼，暨「羅傑
」與乙○○之電話交談內容等情形以觀，堪認彼等間所交談者顯
係大麻而非情趣用品，且丙○○決定貨品內容後，隨即請乙○○
通知羅傑，由加拿大將「花」（即大麻之代號暗語）出貨，「羅
傑」並於大麻包裹入境台灣地區後，再次與乙○○聯絡，要乙○
○找一個不認識的人去收大麻包裹，「羅傑」並再次強調重要的
是，要先確定外包裝是否完整，如有被拆痕跡即不要收貨，乙○
○確知悉並參與如原判決事實欄所載之犯行。依甲○○與丙○○
間之電話交談內容，及彼等二人相關供述之內容等情，堪認甲○
○事前已知待收貨品是ＵＰＳ快遞包裹，且該快遞包裹上之收貨
人姓名係其本人，為避免警方查緝而將之書寫為「潘維力」，用
以防範若遭查獲時得藉此推託卸免，堪認甲○○確知悉並參與本
件犯行。另參酌丙○○供述：伊以五千元之代價叫甲○○收貨，
……伊決定要買（大麻），伊有跟乙○○講，……伊跟甲○○說
收的東西是大麻，他也答應，……甲○○、乙○○知道伊要從國
外買的是大麻，伊確實有跟甲○○講裡面是大麻，……付款是轉
交給乙○○，再由乙○○轉交給「羅傑」委託台灣的人來拿；大
麻有暗語，是「花」、「草」兩種都有，……伊沒有告訴甲○○
包裹裡面是仿冒衣服，……「羅傑」將快遞包裹號碼寄給乙○○
（簡訊），……之後伊有收到乙○○的簡訊；甲○○供述：伊這
次收到的包裹要交給「寶哥」、「寶哥」是綽號「阿旁」上面的
人，就是丙○○；乙○○供述：丙○○用包的，他放在伊養狗的
地方，「羅傑」會派人來向伊收錢，……「羅傑」說要給丙○○
一個號碼，就先告訴伊，要伊再轉告丙○○，然後「羅傑」傳簡
訊給伊，伊再傳簡訊給丙○○等情以觀，益堪認上訴人三人間就
本件犯行，彼此間互有犯意聯絡及行為分擔。又警方查獲扣案如
原判決事實欄所載之菸草二包，經送鑑驗結果確含有大麻成分（
總淨重1019.37公克 ），有法務部調查局九十三年七月二日調科
壹字第 080007813號鑑定通知書在卷可稽。此外並有上訴人三人
間相關通聯對話監聽譯文、甲○○指認簽收單、ＵＰＳ快遞郵件
簽收資料可資佐證。上訴人三人否認辯解各語，均無非係屬事後
卸責之詞，不足採信等情，予以綜合判斷。因而撤銷第一審判決
，改判依想像競合犯論處上訴人三人共同運輸第二級毒品罪刑，
已於判決內說明其所憑之證據及其認定之理由，從形式上觀察，
並無違背法令之情形。按供述證據前後，雖稍有參差或互相矛盾
，事實審法院非不可本於經驗法則斟酌其他證據作合理之比較定
其取捨，從而供述證據之一部認為真實者予以採取，亦非證據法
則所不許。又證據之取捨與證據之證明力如何，均屬事實審法院
得自由裁量、判斷之職權；苟其此項裁量、判斷，並不悖乎通常
一般之人日常生活經驗之定則或論理法則，又於判決內論其何
以作此判斷之心證理由者，即不得任意指摘其為違法，而據為提
起第三審上訴之合法理由。原判決綜合前揭各項證據資料，認定
上訴人三人確有如原判決事實欄所載之犯行，並說明彼此間互有
犯意聯絡及行為分擔等情，乃其採證認事調查職權之合法行使，
且無上訴意旨所稱理由不備或理由矛盾等情事，不容任意指為違
法。上訴人三人上訴意旨任意為有利於己之推論，並非有據。縱
認原判決就相關細節之說明未臻詳細而有微疵，然於判決之結果
並無影響，依刑事訴訟法第三百八十條規定，仍不得據為合法之
第三審上訴理由。原判決已說明其認定上訴人三人就如原判決事
實欄所載之犯行，彼此間如何互有犯意聯絡及行為分擔之理由甚
詳，縱認乙○○與丙○○於電話中交談：「你現在馬上問一下，
有的是女孩子吃了有效，男孩子吃了沒效，你現在幫我找那種男
女吃都有效，比較強的那種」等情，其與上訴人三人本件運輸大
麻之犯行無關；快遞包裹簽收單上貨品內容書明「1 school tex
t book」（學校教科書一件）等情，其不足為不利甲○○認定之
依據，然本件原判決縱除去上開部分之論述，既仍應為同一事實
之認定，而不影響於原判決本旨，上訴意旨猶執此指摘，自非適
法之第三審上訴理由。原判決既採丙○○不利甲○○供述各情，
為認定甲○○有如原判決事實欄所載犯行之依據，即認丙○○其
餘不盡明確供述各情，並不能為有利於甲○○之論斷。縱認原判
決就丙○○相關供述各情，未逐句說明其何以不能為有利甲○○
論斷之理由，然於判決之結果並無影響，依刑事訴訟法第三百八
十條規定，仍不得據為合法之第三審上訴理由。上訴人三人徒憑
己意或就原判決已有說明之事項，或就原審判斷證據證明力之合
法職權行使，漫指其違法，重為單純事實上之爭執，難謂係適法
上訴第三審之理由，彼等上訴違背法律上之程式，應予駁回。
據上論結，應依刑事訴訟法第三百九十五條前段，判決如主文。
中    華    民    國  九十七  年   十一   月   十三   日
                      最高法院刑事第一庭
                          審判長法官  董  明  霈
                                法官  林  茂  雄
                                法官  張  祺  祥
                                法官  宋      祺
                                法官  陳  祐  治
      本件正本證明與原本無異
                                      書  記  官
中    華    民    國  九十七  年   十一   月   二十   日
                                                Ａ


司法院資訊處製作；財團法人民間司法改革基金會備份。
